臺灣高雄地方法院刑事判決　　　　　　　 93年度訴字第308號
公　訴　人　臺灣高雄地方法院檢察署檢察官
被　　　告　戊○○　男　46歲.
上列被告因偽造文書等案件，經檢察官提起公訴（92年度偵字第
16023 號），本院判決如下：
    主  文
戊○○無罪。
   理  由
一、公訴意旨略以：被告戊○○自民國91年9 月1 日起至同年10
    月30日止，受僱於己○○所經營設於高雄縣大樹鄉○○○○○路73號之玖貿易有限公司（下稱玖公司），負責送貨
    及收款工作，為執行業務之人。詎被告戊○○竟基於意圖為
    自己不法所有、行使偽造私文書之概括犯意，於上述任職期
    間，連續侵占其業務上販售貨物（啤酒類）所收取之貨款項
    達新台幣（下同）397570元，未繳交予玖公司，且為掩飾
    侵占款項之行為，於任職期間（偽造之時間不詳），陸續偽
    造「如意板條」、「清順山產」、「Ａ武小吃」、「水玲瓏
    」、「青山海產」、「百香果卡拉ＯＫ」、「金龍釣蝦場」
    等店家購買啤酒等物之送貨單、估價單憑證（偽造之購買憑
    證如附表所示），表示「如意板條」等店家有向玖公司購
    買如送貨單、估價單上所記載金額之物品，並將前揭偽造之
    送貨單、估價單持以行使並交付玖公司負責人己○○或其
    妻甲○○，以資搪塞，足以生損害於「如意板條」、「清順
    山產」、「Ａ武小吃」、「水玲瓏」、「青山海產」、「百
    香果卡拉ＯＫ」、「金龍釣蝦場」等店家，認被告涉犯刑法
    第336 條第2 項業務侵占、刑法第216 條、第215 條、第21
    0 條行使偽造私文書、行使業務登載不實等罪嫌云云。
二、按犯罪事實應依證據認定之，無證據不得認定犯罪事實；次
    按不能證明被告犯罪者，應諭知無罪之判決，刑事訴訟法第
    154條第2項、第301條第1項分別定有明文。而認定不利於被
    告之事實，須依積極證據，苟積極證據不足為不利於被告事
    實之認定時，即應為有利於被告之認定，更不必有何有利之
    證據；告訴人之告訴，係以使被告受刑事訴追為目的，是其
    陳述是否與事實相符，仍應調查其他證據以資審認，最高法
    院30年上字第816號、52年台上字第1300號判例可資參照。
    再按事實之認定，應憑證據，如未能發現相當證據，或證據
    不足以證明，自不能以推測或擬制之方法，為裁判基礎；且
    認定不利於被告之事實須依積極證據，苟積極證據不足為不
    利於被告事實之認定時，即應為有利於被告之認定；另認定
    犯罪事實所憑之證據，雖不以直接證據為限，間接證據亦包
    括在內，然而無論直接證據或間接證據，其為訴訟上之證明
    ，須於通常一般之人均不致有所懷疑，而得確信其為真實之
    程度者，始得據為有罪之認定，倘其證明尚未達到此一程度
    ，而有合理之懷疑存在而無從使事實審法院得有罪之確信時
    ，即應由法院為諭知被告無罪之判決（最高法院40年台上字
    第86號、30年台上字第816號、76年台上字第4986號分別著
    有判例參照）。
三、本件公訴人認被告戊○○涉犯前揭犯行，無非係以(一)告訴人
    人玖公司之代表人己○○及其代理人甲○○之指訴；(二)估
    價單、送貨單、現金應收據憑據；(三)證人丙○○之證述為其
    論據。訊據被告戊○○堅決否認有何業務侵占及行使業務登
    載不實、行使偽造文書之犯行，並辯稱：伊對外係以湧泉商
    行名義與店家做生意，己○○同意與伊以六、四分帳，且公
    訴人所指如附表所示如意板條等店家，確實有訂貨，伊並未
    偽造送貨單、估價單，伊已向客戶收回之款項，業均交給玖
    公司，故未侵占貨款等語。經查：
  (一)證人丙○○於偵查中之證述之證述能力：
　　按被告以外之人於偵查中向檢察官所為之陳述，除顯有不可
　　信之情況者外，得為證據，刑事訴訟法第159條之1第2項規
    定有明文。本院審酌被告於偵查中之供述，業經具結，且其
    陳述時並非遭刑求、恐嚇等情，係出於自由意識而為陳述，
    ，並無顯不可信之情況，當有證據能力，惟其證明力為被告
    所爭執，至於其證明力部分，詳如後述。
  (二)被告受僱於玖公司擔任送貨、招覽客戶及收款工作，業據
    證人己○○證述明確，並有人事資料、玖公司員工保證書
    各1 份在卷可稽，為從事業務之人。又如附表所示之店家確
    實有訂購如附表所示之物，且被告將已收回之款項交付給告
    訴人玖公司，業據證人即告訴人玖公司代表人己○○於
    本院94年1 月14日審理時陳稱：檢察官所起訴之商家均是正
    常的商家，且並沒有侵占的問題等語（本院卷第144 頁）；
    又證稱「（審判長問：關於Ａ武小吃部分二千元有何意見？
    ）已經繳回了，Ａ武小吃沒有未收款。」、「（審判長問：
    清順海產部分有無未收款？）被告已繳回，沒有未收款。」
    、「（審判長問：水玲瓏部分有無未收款？）被告已繳回，
    沒有未收款。」、「（審判長問：青山海產部分有無未收款
    ？）被告已繳回，沒有未收款。」、「如意板條部分已經繳
    回1 千元，尚有650 元店家尚未付清，因為出貨單上並未記
    載付清」、「百香果卡拉OK店有一為2 千5 百元的出貨單」
    （見本院94年3 月8 日審判筆錄）等語明確，並有估價單、
    送貨單、現金、應收票據收到憑單在卷可稽，則告訴人玖
    公司之代表人己○○及告訴代理人甲○○於偵查時指稱：經
    過查訪有些店家根本係被告戊○○虛報，被告並未將全部貨
    款交回云云，及證人丙○○於偵查中證述：依伊查訪結果，
    如附表所示之如意板條、清順山產、A 武小吃、水玲瓏、清
    山海產、百香果卡拉ok、金龍釣蝦場等店均說未叫貨云云，
    均屬有誤。
  (三)證人丙○○於本院審理時證稱：伊沒有跟被告一起去店家會
    過帳，係伊自己去找的，沒有店家說已收到貨但未付貨款的
    情形，資料記載的每一個店家除了六龜孤兒院以北的幾個店
    家伊沒有去找外，其餘均有去找，但有的沒有找到等語。則
    證人丙○○既未訪查全部店家，則其所述即難為不利於被告
    之認定。
  (四)另證人己○○證稱：金龍釣蝦場3 萬多元部分，店家說沒有
    訂貨等語，是被告亂寫的，伊有去金龍釣蝦場訪查云云，惟
    證人即金龍釣蝦場老闆丁○○於本院審理時證稱：伊只進貨
    兩個月就沒有再進貨，好像叫了5 、6 次貨，第一次貨款是
    在被告第二次來更換桶子時付款，全部貨款已付清，戊○○
    給伊之名片印有湧泉商行戊○○之名片（如本院卷第35頁）
    ，估價單上之簽名係伊女兒幫伊簽的，表示貨款已付清等語
    （見本院卷第83至85頁），又觀告訴人僅提出金龍釣蝦場估
    價單上僅有2 張估價單，亦與證人丁○○證稱進貨5 、6 次
    不符，告訴人此部分之證供述即有瑕疪，尚難採為不利於被
    告之認定。
  (五)公訴人所舉之證據不足以證明被告有何行使、偽造估價單、
    送貨單及侵占之犯行，此外本院復查無其他證據證明被告確
    有公訴人所指之犯行，揆諸前揭規定及說明，既無積極證據
    足認被告有何業務侵占及偽造文書之犯行，不能證明被告犯
    罪，依法應諭知無罪之判決。
三、另公訴人移送併辦意旨略以：被告戊○○自92年12月1 日起
    至93年1 月止，在珍喜食品股份有限公司（下稱珍喜公司）
    任，負責送貨及收取貨款，為執行業務之人詎意圖為自己不
    法所有之所有概括犯意，連續於912 年12月22日、93年1 月
    8 日自珍喜公司領取87200 元、27240 元之貨物送交廠商後
    ，僅交回40000 元及退回15000 元之貨物，其餘部分予以侵
    占入己，未將貨物貨款交回珍喜公司，計侵占金額達43960
    元，認被告涉犯刑法第336 條第2 項業務侵占罪嫌，且認與
    前揭本案起訴業務侵占罪部分具有連續犯之裁判上一罪之關
    係云云。惟查，前揭本案起訴之業務侵占部分，業經本院為
    無罪判決之諭知，如前所述，此移送併辦部分，尚難認與前
    揭本案起訴部分，具有連續犯之裁判上一罪關係，本院不併
    予審理，並退回公訴人另依法處理，附此敘明。
據上論斷，依刑事訴訟法第301條第1項，判決如主文所示。
本案經檢察官乙○○到庭執行職務。
中　　華　　民　　國　　94　　年　　5　　月　　18　　日
                  刑事第十三庭  審判長法　官  何秀燕
                                      法  官  楊智守
                                      法  官  陳月雯
以上正本證明與原本無異。
如不服本判決，應於判決送達後10日內，向本院提出上訴狀。
中　　華　　民　　國　　94　　年　　5　　月　　18　　日
                                      書記官  林佳蓉
附表：被告偽造之出貨單、估價單清單
編號　店家名稱　　　　購買日期　購買物品　　購買數量　購買金額
一　　如意板條　　　　91.09.30　金威啤酒　　一瓶　　　650元
二　　如意板條　　　　91.09.30　青島啤酒　　二瓶　　　500元
三　　Ａ武小吃　　　　91.09.09　青島啤酒　　三瓶　　　1500元
　　　　　　　　　　　　　　　　 玫瑰紅　　　五瓶　　　500元
四　　清順山產　　　　91.09.11　青島啤酒　　五瓶　　　2500元
　　　　　　　　　　　　　　　　 海尼根　　　四瓶　　　3200元
五　　水玲瓏　　　　　91.09.03　青島啤酒　　二箱　　　1040元
　　　　　　　　　　　　　　　　 玫瑰紅　　　一瓶　　　120元
六　　水玲瓏　　　　　91.10.09　海尼根　　　一瓶　　　800元
七　　青山海產　　　　91.09.10　海尼根　　　一瓶　　　800元
八　　青山海產　　　　91.09.10　青島啤酒　　五瓶　　　2500元
九　　青山海產　　　　91.09.30　青島啤酒　　五瓶　　　2500元
十　　百香果卡拉ＯＫ　91.09.19　青島啤酒　　五瓶　　　2500元
十一　金龍釣蝦場　　　91.10.05　生啤酒　　　一桶　　　2400元
九　　金龍釣蝦場　　　91.10.18　青島啤酒　　五箱　　　32500元
